臺灣高雄地方法院刑事判決　　　　　　　93年度訴字第2292號
公　訴　人　臺灣高雄地方法院檢察署檢察官
被　　　告　甲○○　男　51歲.
選任辯護人　侯傑中律師
被　　　告　乙○○　男　52歲.
被　　　告　癸○○　男　51歲.
上列被告等因偽造文書等案件，經檢察官提起公訴（92年度偵字
第19377 號）及移送併案審理（93年度偵字第15556 號），本院
判決如下：
    主  文
甲○○、乙○○、癸○○均無罪。
    理  由
一、公訴意旨略以：被告甲○○、乙○○、癸○○為求將失竊汽
    車銷往菲律賓牟取暴利，竟共同基於故買贓物之犯意聯絡，
    明知車牌、引擎號碼如附表所示之5 部汽車，均係附表所示
    被害人失竊之汽車，竟仍意圖為自己不法之所有，先於不詳
    時地以不詳之代價買入上開贓車後，由乙○○負責倉庫租用
    事宜，於民國（下同）92年4 月8 日向不知情之己○○租用
    位於高雄縣大寮鄉○○村○○路60之6 號之倉庫，供為藏放
    上開5 部贓車之處所；甲○○負責聯絡報關及托運事宜；另
    癸○○則成立「軒偉有限公司」（下稱軒偉公司），作為該
    集團掩飾贓車報關出口之名義公司。嗣於92年8 月8 日14時
    許，甲○○傳真軒偉公司之廠商資料、及載有「動物飼料機
    」之發票，委託不知情之全通報關行壬○○處理上開車輛之
    報關及托事宜，壬○○再委由不知情之全成托運公司之司機
    陳振來、吳金銘、柯金生等3 人分別駕駛拖車至上開倉庫，
    將藏有贓車之貨櫃分別裝箱，搬運至基隆港等待出口結關。
    當日壬○○遂依照甲○○指示，將報關之申報單號碼為AA
    /BC/92/W993/9341填載為「動物飼料機」，持向財政部基隆
    關稅局辦理出口報關手續，足生損害於關稅機關對於出口貨
    物稽查管理之正確性。已結關之上開車輛乃經由萬海航運公
    司載運至高雄港，再轉由海鋒船務公司負責運送至菲律賓宿
    霧港。經內政部警政署刑事警察局循線查獲上情，會同財政
    部關稅總局、財政部高雄關稅局共同開櫃蒐證，而於92年8
    月13日於高雄港63號碼頭當場查獲如附表所示失竊之汽車，
    因認被告三人共同犯刑法第349 條第1 項、第2 項之收受、
    搬運、寄藏贓物罪嫌，另被告甲○○又犯刑法第216 條、
    210 條之行使偽造私文書罪嫌，且與上開贓物罪嫌二罪間，
    有方法結果之牽連關係，應從一重處斷等語。
二、按犯罪事實應依證據認定之，無證據不得認定犯罪事實，又
    不能證明被告犯罪者，應諭知無罪之判決，刑事訴訟法第
    154 條第2 項、第301 條第1 項分別定有明文。次按認定不
    利於被告之事實，須依積極證據，茍積極之證據本身存有瑕
    疵而不足為不利於被告事實之認定，即應為有利於被告之認
    定，更不必有何有利之證據，而此用以證明犯罪事實之證據
    ，猶須於通常一般人均不至於有所懷疑，堪予確信其已臻真
    實者，始得據以為有罪之認定，倘其證明尚未達到此一程度
    ，而有合理性之懷疑存在，致使無從為有罪之確信時，即應
    為無罪之判決，最高法院82年度臺上字第163 號判決、76年
    度臺上字第4986號、30年度上字第816 號等判例意旨可資參
    照。
三、又刑事訴訟法第161 條已於91年2 月8 日修正公布，其第1
    項規定：檢察官就被告犯罪事實應負舉證責任，並指出證明
    之方法，因此檢察官對於起訴之犯罪事實，應負提出證據及
    說服之實質舉證責任，倘所提出之證據不足為被告有罪之積
    極證明，或其指出證明之方法，無從說服法院以形成被告有
    罪之心證，基於無罪推定之原則，自應為被告無罪判決之諭
    知，最高法院92年度臺上字第128 號判例可資參照。另當事
    人得聲請法院調查證據，而法院為發見真實，亦得依職權調
    查證據，但限於維護公平正義或對被告之利益有重大關係之
    事項為限，修正刑事訴訟法第163 條第1 、2 項定有明文。
    故法院固得依職權調查證據，但並無蒐集證據之義務。蒐集
    證據乃檢察官或自訴人之職責，事實審法院應以調查證據為
    其主要職責，其調查之範圍，亦以審判中所存在之一切證據
    為限，案內不存在之證據，即不得責令法院為發現真實，應
    依職權從各方面蒐集證據（最高法院91年度臺上字第5846號
    判決可資參照）。
四、被告癸○○部分：
    公訴人認被告癸○○涉嫌共同犯贓物罪嫌，無非係以：共同
    被告甲○○證稱係一名「癸○○」男子委託其報關，及自系
    爭貨櫃內確實查獲如附表所示之贓車等事實為證，訊據被告
    癸○○則堅詞否認犯罪，辯稱：伊並無委託共同被告甲○○
    報關，亦無設立軒偉公司，應係有人冒用伊名義設立公司等
    語，經查：
  (一)當初委託共同被告甲○○報關自稱「癸○○」之男子，並非
    本案到庭之癸○○，迭據甲○○於偵查、本院審理中當庭指
    認證述明確（偵查卷頁14背面、本院審理卷頁135）， 共同
    被告乙○○於本院審理庭中亦證稱：伊不認識在庭之被告癸○○（本院審理卷頁137）， 是本案被告癸○○是否即係當
    初委託被告甲○○報關之「癸○○」，即有可疑。
  (二)被告甲○○於警詢中，經司法警察提示被告癸○○之國民身
    分證影本時，雖曾指認即係該委託報關之男子（警卷頁7 、
    41 ）， 然國民身分證影本之照片與本人現況多有時間差距
    ，其神情、模樣亦難與本人真實神韻比擬，則僅憑身分證上
    之照片影本指認，其準確性即有可疑；復衡以被告甲○○於
    偵查中第一次當庭指認時，即否認在場本件被告癸○○為委
    託報關之人，且其乃辯稱對於系爭貨櫃內為贓車均不知情，
    衡情亦應希冀該「癸○○」男子能親自到案對質說明，還其
    清白，應無甘冒定罪之風險，而迴護被告癸○○之可能，故
    本院認被告甲○○於警詢中之指認程序，既有重大暇疵，且
    無法保證其真實性及正確性，即無法逕採為不利益於被告癸○○之認定。
  (三)又本院依職權向台北市政府調取軒偉公司之設立資料，查得
    被告癸○○確係該公司之申請設立人及董事，有該公司申請
    設立之卷宗在卷可稽（見外放證物），然查：公司登記係採
    準則主義，公司登記主管機關依公司所附文件據以書面審查
    ，如符合法令規定程式者即應核准其登記，申請人可檢附申
    請書件臨櫃或郵寄申請，至於送件人之資格並無限制等情，
    均經台北市政府以府建商字第9326609300號函覆本院明確（
    本院審理卷頁70），可見公司之設立登記並非必由本人親自
    臨櫃申請，參以當今社會國民身分證件遭他人冒用情事者眾
    ，則被告癸○○辯稱：伊之身分證件可能遭到冒用，伊有收
    過國稅局相關通知，除曾陳情遭冒用外，並未加理會等語（
    本院審理卷頁192）， 即尚非全然不可採信，復因共同被告
    甲○○已否認被告癸○○係當時委託之人，則僅憑設立登記
    資料，亦難認被告癸○○係委託甲○○報關之人。
  (四)本件被告癸○○究否係委託被告甲○○報關之人，既有可疑
    ，公訴人即有舉證證明至一般人均不致為合理懷疑之義務；
    此外，被告癸○○如何與共同被告甲○○、乙○○就本件犯
    行，有何犯意聯絡，亦未見公訴人舉出證明方法證明之，本
    院復查無其他積極證據證明被告癸○○犯罪，自應為其無罪
    之諭知。
五、被告甲○○部分：
    公訴人認被告甲○○涉嫌共同犯贓物、偽造文書等罪嫌，無
    非係以：系爭貨櫃係由被告甲○○轉委託全通報關行代為報
    關，及自系爭貨櫃內確實查獲如附表所示之贓車等事實為證
    ，訊據被告甲○○則堅詞否認犯罪，辯稱：伊之前在海關界
    服務，如遇有客戶欲報關，伊會接單轉介賺取利潤，本件伊
    於基隆海關遇見一名自稱「癸○○」男子欲報關，伊方接單
    ，嗣委託較為熟識之全通報關行報關，並不知悉貨櫃內係贓
    車等語，經查：
  (一)被告甲○○因自己曾在報關業服務，離職後並未開設報關行
    ，如獲取欲報關之客戶資料，將之轉介給熟識之報關行以賺
    取差價，於海關業界尚屬常見；於港口或關稅局隨機找客戶
    或當場受人委託的情形，雖然較少，但為賺取利潤，有的報
    關業者還是會接；又全通報關行承辦人員壬○○於受甲○○
    委託期間，亦曾聽聞甲○○提及系爭貨物係受他人（即自稱
    「癸○○」之男子）委託報關等情，均據證人壬○○到庭證
    述明確（本院審理卷頁168 至170）， 是被告辯稱伊係受1
    名「癸○○」男子委任報關，因尚符海關實務，非全然不可
    採信。
  (二)再者，被告甲○○委託全通報關行報關，乃留下自己所有之
    0000000000號門號供壬○○聯絡，本件案發後，即係由警方
    通知壬○○到案，再由壬○○撥打前揭電話通知甲○○到案
    等情，亦據證人壬○○到庭證述屬實，且有臺灣大哥大雙向
    通聯資料查詢單附卷可查（警卷頁85），衡情，如甲○○係
    屬贓車集團之犯罪成員，或事先即明知受託運者係贓車，則
    應不會留下以自己名義申辦使用之真實電話，徒留供檢調日
    後查獲之線索才是。
  (三)況司法警察調閱被告甲○○前揭電話自92年8 月5 日起至8
    月11日，即系爭貨櫃92年8 月13日遭查獲前數日之通話聯繫
    紀錄，亦未查得與共同被告癸○○、乙○○有何聯繫資料，
    或其他異常通信紀錄，有該雙向通聯資料查詢1 份在卷可稽
    （警卷頁85以下）；此外，共同被告乙○○、癸○○到庭均
    證稱伊等並不認識被告甲○○，是公訴人就被告甲○○就上
    開犯行，與共同被告乙○○、癸○○有何犯意聯絡，於舉證
    上尚嫌不足，則基於無罪推定原則，本院自應諭知被告甲○○無罪之判決。
六、被告乙○○部分：
    公訴人認被告乙○○涉嫌共同犯贓物罪嫌，無非係以：系爭
    贓車堆放於高雄縣大寮鄉○○村○○路60之6 號之倉庫，係
    由被告乙○○所承租，及自系爭貨櫃內確實查獲如附表所示
    之贓車等事實為證，訊據被告乙○○則堅詞否認犯罪，辯稱
    ：伊於92年4 月間即向鉅明公司承租系爭倉庫，嗣北部一名
    因生意往來而認識之友人庚○○，委託伊租用倉庫代為存放
    一筆機器貨物，伊方偕同庚○○將系爭貨物運入倉庫，並不
    知悉其內竟係贓車等語，經查：
  (一)系爭贓車於報關運出前堆放之倉庫，確係由乙○○向鉅明公
    司租用乙節，此固為被告乙○○所不否認，且有倉儲租賃契
    約書1 紙在卷可稽（警卷頁55），然查：系爭贓車堆運入庫
    時，係以木箱密封，由鉅明公司現場管理人員己○○駕駛堆
    高機將木箱堆置入庫，己○○因未拆箱檢查，從外觀上亦無
    法得知其內貨物為何等情，均據證人己○○到庭證述明確（
    本院審理卷頁130）， 依此事實，被告乙○○辯稱庚○○係
    以木箱密封貨物，伊運送前往倉庫時，不知其內為何物等語
    ，即非不可採。再者，觀諸系爭倉儲租賃契約書所載，被告
    乙○○係以真實姓名與鉅明公司訂約，所留存之行動電話
    0000000000，乃為真實，有該電話通聯紀錄1 份在卷可參（
    警卷頁76），聯絡地址高雄市○○○路44號6 樓亦屬真實，
    本件證人己○○初到案時，原誤認契約書之筆跡而指認被告
    為「沈達明」，經警依址查訪後，方查得被告乙○○，此觀
    諸其另於臺灣大哥大股份有限公司申辦電話留存之資料查詢
    表（警卷頁71）、己○○警詢筆錄（警卷頁23背面）自明，
    衡情，如被告乙○○果有參與犯罪之動機，其應無留下真實
    姓名、電話、地址，徒留線索供案發後追訴之用。故難僅因
    被告乙○○承租系爭倉庫之事實，即遽認其寄藏搬運贓車犯
    行。
  (二)至於被告乙○○辯稱委託伊堆放系爭貨物之女子「庚○○」
    （並提供基本年籍），經本院查詢後，發現「庚○○」早於
    79年7 月15日出境，且於87年11月18日遷出國外，有庚○○
    之個人基本資料查詢結果、入出境查詢結果2 紙在卷可稽（
    頁145 、147）， 被告乙○○所辯之「庚○○」，是否確有
    其人，雖可值懷疑，然查：被告如果欲將罪責推諉他人，衡
    情應不會故意提供具體年籍人士供本院調查，或故意提供早
    已出境傳喚不到之人，致遭認係以不存在之人為「幽靈抗辯
    」；又現今社會冒用他人國民身分證者眾，該名「庚○○」
    女子是否冒用真正「庚○○」之年籍資料，致被告乙○○誤
    信真正，亦有可能；況被告否認犯罪事實所持之辯解，縱屬
    不能成立，如非有積極證據足以證明其犯罪行為，仍不能遽
    為有罪之認定（最高法院30年上字第1831號判例意旨可供參
    照），本件前揭積極證據，因不足證明被告乙○○犯罪，是
    其所抗辯「庚○○」縱未有其人，本院亦無法逕為有罪之認
    定。
七、綜上所述，公訴人對於被告之犯罪事實，乃有相當程度之舉
    證責任，本件公訴人起訴被告等共同贓物、偽造文書等犯行
    ，因均無法提出充足之積極證據，說服本院形成有罪之確信
    ，且本院亦查無其他積極證據證明被告等犯罪，揆諸前揭說
    明，自應為被告等無罪之諭知。
八、至於移送併辦被告癸○○涉嫌竊盜等案件（臺灣高雄地方法
    院檢察署93年偵字第15556 號），與本件被告癸○○被訴部
    分係同一犯罪事實之實質上一罪，本院自得併予審理，附此
    敘明。
據上論結，應依刑事訴訟法第301 條第1 項，判決如主文。
本案經檢察官子○○到庭執行職務。
中　　華　　民　　國　　94　　年　　7 　　月　　18　　日
                  刑事第七庭  審判長法  官  孫啟強
                                    法  官  張茹棻
                                    法  官  蔡川富
以上為正本證明與原本無異。
如不服本判決，應於判決送達後10日內，向本院提出上訴狀。
中　　華　　民　　國　　94　　年　　7 　　月　　20　　日
                                    書記官  邱秋珍
附表
┌──┬─────┬────────┬────────┬────────┐
│編號│　被害人　│ 失　竊　時　間 │ 車　牌　號　碼 │ 引　擎　號　碼 │
├──┼─────┼────────┼────────┼────────┤
│ 一 │ 辛 ○ ○ │　92/06/01      │　YZ-6719 　　　│  AA-AN11056 　 │
├──┼─────┼────────┼────────┼────────┤
│ 二 │ 戊 ○ ○ │　92/06/02      │　0023-FC　　　 │　1AZ0000000　　│
├──┼─────┼────────┼────────┼────────┤
│ 三 │ 丙 ○ ○ │　92/06/04      │　8R-6407　　　 │　AA-AN22943 　 │
├──┼─────┼────────┼────────┼────────┤
│ 四 │ 丑 ○ ○ │　92/06/04      │　9W-2073　　　 │　1AZ0000000　  │
├──┼─────┼────────┼────────┼────────┤
│ 五 │ 丁 ○ ○ │　92/06/04      │　ZE-0585　　　 │　VQ00000000　　│
└──┴─────┴────────┴────────┴────────┘
